【裁判字號】    97,易,3013
【裁判日期】    971211
【裁判案由】    贓物
【裁判全文】
臺灣臺北地方法院刑事判決              97年度易字第3013號
公  訴  人  臺灣臺北地方法院檢察署檢察官
被      告  戊○○
選任辯護人  郭學廉律師
            林德川律師
被      告  乙○○
選任辯護人  陳傳中律師
被      告  丙○○
選任辯護人  詹振寧律師
被      告  庚○○
上列被告因贓物等案件，經檢察官提起公訴（臺灣臺中地方法院
檢察署97年度偵字第2501號、97年度偵字第4035號、97年度偵字
第8778號、97年度偵字第11825 號），經臺灣臺中地方法院移送
本院（臺灣臺中地方法院97年度易字第3104號裁定，經臺灣高等
法院臺中分院97年度上易字第1686號裁定抗告駁回確定）及臺灣
臺中地方法院檢察署移送併辦（97年度偵字第22952 號），本院
判決如下：
    主  文
戊○○故買贓物，處有期徒刑肆月，如易科罰金，以新臺幣壹仟
元折算壹日；又共同牙保贓物，處有期徒刑肆月，如易科罰金，
以新臺幣壹仟元折算壹日。應執行有期徒刑陸月，如易科罰金，
以新臺幣壹仟元折算壹日。
乙○○、丙○○共同牙保贓物，乙○○處有期徒刑伍月，丙○○
處拘役伍拾日，如易科罰金，均以新臺幣壹仟元折算壹日。
庚○○故買贓物，累犯，處有期徒刑肆月，如易科罰金，以新臺
幣壹仟元折算壹日。
    事  實
一、庚○○曾因妨害風化案件，經臺灣板橋地方法院以89年度訴
    字第2119號刑事判決判處有期徒刑1 年8 月，臺灣高等法院
    90年度上訴字第2360號刑事判決、最高法院94年度臺上字第
    4044號刑事判決上訴駁回，因而確定在案。庚○○於民國94
    年9 月23日入監服刑，至95年10月20日縮短刑期假釋出監並
    交付保護管束，迄96年4 月24日保護管束期滿，假釋未經撤
    銷，視為執行完畢。
二、乙○○於民國96年11月22日中午12時14分許，以其行動電話
    門號0000-000-000號接獲丁○○之行動電話門號0000-000-0
    00號來電，丁○○在電話中向乙○○兜售其於同日上午11時
    40分許、在位於臺中市○○路○ 段377 號「腕時計鐘錶行」
    強盜所得名錶（丁○○、甲○○、曾忠正及少年孫○維、侯
    ○祥5 人共同強盜部分，經臺灣臺中地方法院97年度訴字第
    542 號刑事判決判處丁○○有期徒刑10年、甲○○有期徒刑
    11年，臺灣高等法院臺中分院97年度上訴字第1999號判決上
    訴駁回；曾忠正通緝中；孫○維、侯○祥經少年法院各判處
    有期徒刑3 年10月），乙○○允諾後，丁○○再於同日下午
    1 時30分許，以行動電話門號0000-000-000號與乙○○聯繫
    ，兩人相約在桃園縣南崁交流道附近見面看錶，乙○○見丁○○出示1 個手提包內裝有上百支名錶、另袋內則裝有保證
    書，且該批名錶上均有「腕時計鐘錶行」吊牌，乙○○因質
    疑該批手錶之真偽，當場取出其中7 支名錶，委託不知情之
    群揚計程車行計程車司機郜金昌，於同日下午帶往臺北市○○路○ 段176 號「新發現鐘錶行」委由老闆娘己○鑑定真偽
    ，詎己○看錶後臉色驟變，電話告知乙○○拒絕鑑定，託郜
    金昌將錶交還乙○○，乙○○因此可以預見該批名錶應係贓
    物，竟仍與丁○○相約於同日下午5 時30分許，在臺北市○○○路附近晤面，乙○○進入丁○○自用小客車車內，丁○○再取出名錶供乙○○鑑賞，乙○○即承諾代為接洽買家，
    並約於同日晚間9 時許（起訴書誤仔為11時許，應予更正）
    、在臺北巿中山區○○○路312 號「錢櫃KTV 」包廂內交易
    名錶。乙○○遂基於牙保贓物之犯意，於同日下午聯繫曾從
    事當鋪業之戊○○於上開時、地到場洽談交易事宜，乙○○
    則雇用當時尚不知情之群揚計程車行司機丙○○搭載前往，
    戊○○另邀同不知情之友人辛○○，4 人與丁○○於同日晚
    間約9 時許，陸續抵達上址「錢櫃KT V」赴約，乙○○、丙○○、戊○○、辛○○、丁○○進入「錢櫃KTV 」包廂後，
    丁○○取出強盜所得名錶數10支供戊○○鑑賞但錶上之「腕
    時計鐘錶行」吊牌未及清除乾淨，戊○○看後確認係真品，
    又當場與乙○○談論該批手錶應係「來路不明」、「偷或搶
    來的」，而丁○○亦無法清楚說明來源，戊○○因此可預見
    該批名錶係贓物，竟仍基於故買贓物之犯意，以遠低於市價
    之新臺幣（下同）70萬元價格，向丁○○購買其中百達翡麗
    、愛彼、江詩丹頓廠牌之名錶10支，當場銀貨兩訖。交易完
    成後，乙○○由丙○○搭載、戊○○與辛○○同車，各自離
    開「錢櫃KTV 」，丁○○則返回下榻飯店後不久，丁○○又
    撥打電話予乙○○，告知乙○○尚有勞力士牌等名錶可供選
    購，乙○○便承前牙保同批贓物之犯意，再撥打電話聯繫戊○○前來購買其他名錶，而丙○○先前在「錢櫃KTV 」包廂
    內觀看、聽聞乙○○、戊○○、丁○○間名錶交易情形後，
    主觀上亦可預見丁○○兜售之名錶係贓物，戊○○、丙○○
    竟仍起意與乙○○共同基於牙保贓物之犯意聯絡，由戊○○
    聯絡從事手錶買賣之友人庚○○前來，丙○○則搭載乙○○
    與丁○○，於96年11月22日晚間11時許，在臺北市○○○路
    天橋下會面，乙○○、丁○○坐在汽車後座，待戊○○、庚○○各自抵達後，戊○○坐進丙○○駕駛汽車之副駕駛座，
    丁○○取出1 袋贓物名錶並出價170 萬元，經戊○○數算確
    認袋內共有25支名錶後，拿給待在自己汽車內等候之庚○○
    檢視，庚○○當場見該批名錶毫無包裝或保證書，且賣方出
    價170 萬元遠低於該等名錶之市價，可預見係屬贓物，竟基
    於故買贓物之犯意，透過戊○○傳話與丁○○叫價後，終以
    150 萬元成交，庚○○當場交付現金8 萬元及向戊○○商借
    之現金42萬元合計50萬元予丁○○作為訂金，並約定翌日交
    付餘款100 萬元，而購得名錶25支。庚○○旋於96年11月23
    日凌晨0 時許，在臺北巿萬華區○○路與廣州街口處之跳蚤
    巿場，以160 萬元之價格，將該25支名錶轉售予姓名年籍不
    詳、綽號「長腳」之成年男子。庚○○於96年11月23日上午
    某時，在不詳地點，將積欠丁○○之餘款100 萬元及借款42
    萬元交給戊○○，戊○○又取出伊於前日在「錢櫃KTV 」向
    丁○○購得之10支贓物名錶欲售予庚○○，庚○○仍承前故
    買同批贓物犯意，以70萬元價格向戊○○購買該10支名錶，
    並包給戊○○10萬元紅包作為酬庸（嗣庚○○以不詳方式轉
    售，得款不詳）。丙○○於此2 日擔任司機工作，共賺取車
    資及小費約7 千5 百元。戊○○、乙○○、丙○○亦承前牙
    保贓物之犯意聯絡，乙○○委託丙○○前去向戊○○收取庚○○交付之餘款100 萬元後，丙○○即以其行動電話門號00
    00-000-000號與丁○○持用之行動電話門號0000-000-000號
    聯繫，兩人約於同日中午某時，在新竹縣竹北交流道附近，
    由丙○○將100 萬元現金交予丁○○。丁○○取得款項後，
    自己取得140 萬元，其餘由甲○○、曾忠正、孫○維、侯○
    祥4 人各分得20萬元花用。嗣經臺中市警察局、內政部刑事
    警察局於96年12月13日，持票搜索丁○○、甲○○所在臺中
    市○○路○ 段12號「凱悅KTV 」包廂、甲○○位於臺中市○○區○○路2 段281 之4 號住處、丁○○位於臺中市西屯區
    ○○○○街23號4 樓之1 住處，扣得丁○○所有名錶2 支（
    百達翡麗牌0214號、崑崙牌13112 號）、13支、改造手槍1
    支、子彈2 顆、電擊棒1 支、手機2 支、甲○○所有名錶3
    支（含蕭邦牌鑽錶男錶1 支、女錶1 支）、現金2 萬元、休
    閒鞋1 雙、改造手槍1 支、車牌號碼1083-VB 號自用小客車
    1 輛、鑰匙1 支、手機4 支及丁○○女友劉貞妤所有現金10
    萬元、手提袋1 個（劉貞妤收受贓物部分，亦經臺灣臺中地
    方法院97年度訴字第542 號刑事判決判處有期徒刑6 月，臺
    灣高等法院臺中分院97年度上訴字第1999號判決上訴確定）
    ，復循線查獲乙○○、丙○○、戊○○、庚○○，並於97年
    2 月4 日持票搜索丙○○位於桃園縣蘆竹鄉○○○街200 號
    住處，扣得三星牌行動電話1 支、SIM 卡1 張（0000-000-0
    00）及索尼易利信牌行動電話1 支，始悉上情。
三、案經臺灣臺中地方法院檢察署檢察官指揮臺中市警察局及內
    政部警政署刑事警察局移請臺灣臺北地方法院檢察署檢察官
    偵查起訴，經臺灣臺中地方法院移送本院，及臺灣臺中地方
    法院檢察署檢察官移送併辦。
    理  由
壹、證據能力之判斷
一、除被告乙○○及其選任辯護人陳傳中律師、被告丙○○及其
    選任辯護人詹振寧律師均認為共同被告戊○○、庚○○及證
    人丁○○之陳述俱無證據能力（見本院卷第39頁、反面），
    被告戊○○及其選任辯護人郭學廉律師認為被告乙○○之陳
    述、庚○○於警詢時之陳述、證人丁○○之陳述均無證據能
    力（見本院卷第44至45頁、第39頁反面）外，被告4 人及渠
    選任辯護人對於下列各項證據方法，均未爭執其證據能力，
    並同意作為證據，本院審酌其作成時之情況，認為並無不適
    當之情事，均得作為證據，合先敘明。
二、按被告以外之人於檢察事務官、司法警察官或司法警察調查
    中所為之陳述，與審判中不符時，其先前之陳述具有較可信
    之特別情況，且為證明犯罪事實存否所必要者，得為證據，
    刑事訴訟法第159 條之2 定有明文。查丁○○於96年12月14
    日、12月25日、97年1 月2 日、97年1 月22日向臺中市第六
    分局偵查隊司法警察、刑事警察局中部打擊犯罪中心司法警
    察所為陳述，核與其於本院審理中具結證述情節大致相符，
    自應以證人丁○○在本院經詰問後所為陳述為較優之證據，
    故無採其警詢陳述之必要，應排除其警詢陳述之證據能力。
    再按證人、鑑定人依法應具結而未具結者，其證言或鑑定意
    見，不得作為證據；而被告以外之人於偵查中向檢察官所為
    之陳述，除顯有不可信之情況者外，得為證據，刑事訴訟法
    第158 條之3 、第159 條之1 第2 項分別定有明文。查證人
    丁○○於97年1 月21日經檢察官訊問時，固於供前具結而為
    陳述（見97年度偵字第2501號卷第70頁），但當時證述關於
    第1 次交易價款金額50萬元，顯與其於本院審理中證述之70
    萬元不同，此經證人丁○○於本院審理中澄清其前記憶錯誤
    （見本院卷第150 頁），故應以丁○○於本院中證稱之70萬
    元為準。則證人丁○○此部分偵訊陳述，顯有記憶錯誤之不
    可信情況，亦應排除其證據能力。
三、按刑事審判上之共同被告，係為訴訟經濟等原因，由檢察官
    或自訴人合併或追加起訴，或由法院合併審判所形成，其間
    各別被告及犯罪事實仍獨立存在。故共同被告對於其他共同
    被告之案件而言，為被告以外之第三人，本質上屬於證人，
    為確保被告對證人之詰問權，證人於審判中，應依法定程序
    ，到場具結陳述，並接受被告之詰問，其陳述始得作為認定
    被告犯罪事實之判斷依據。因此，刑事訴訟法於92年2 月6
    日經總統公佈、於同年9 月1 日施行之增訂第287 條之2 規
    定：「法院就被告本人之案件調查共同被告時，該共同被告
    準用有關人證之規定」甚明（最高法院94年度臺上字第5941
    號判決要旨參照）。揆諸前揭法條規定及說明，被告乙○○
    、戊○○於警詢、偵訊之陳述，對於其他共同被告而言，仍
    屬被告以外之人於審判外之陳述，應依刑事訴訟法第159 條
    之1 第2 項、第159 條之2 規定判斷其證據能力。查被告2
    人向臺中市第六分局偵查隊司法警察而為陳述後，亦經本院
    將被告2 人以證人身份、命具結後而為詰問，陳述內容大致
    相同，其中不同之處，因被告2 人於警詢時，尚無與其他共
    犯勾串之虞，顯有較可信之情形，揆諸前揭刑事訴訟法第15
    9 條之2 規定，被告2 人於警詢時之陳述，自有證據能力。
    惟查本案被告乙○○、戊○○向檢察官所為陳述，係以被告
    身份應訊，故檢察官並未命渠2 人具結後而為陳述。故揆諸
    前揭刑事訴訟法第158 條之3 之規定，自不得採為不利於其
    他共同被告之人證證據使用。
貳、有罪部分
甲、認定事實所憑之證據及理由：
    訊據被告乙○○、戊○○、庚○○雖不否認於上開時、地與
    丁○○進行名錶交易一事，惟被告3 人於警詢、偵訊及本院
    準備程序中，均矢口否認有何牙保贓物或故買贓物之認識，
    終至本院97年11月25日審判時始表示承認犯罪（見本院卷第
    164 頁、第140 頁反面）；另被告丙○○則始終否認犯行，
    辯稱：(1)以伊學歷、社會經驗，無從判斷該批名錶是否贓物
    ；(2)伊僅駕駛計程車搭載乙○○，不知乙○○、戊○○、丁○○談論何事，亦未參與牙保贓物之犯罪構成要件行為；(3)
    牙保贓物罪應以「明知」為要件；(4)倘認伊構成犯罪，何以
    檢察官未起訴亦曾載運手錶之郜金昌？檢察官之認定顯有矛
    盾云云（見本院卷第38頁反面、第181 至182 頁）。經查：
一、緣丁○○、甲○○、曾忠正及少年孫○維、侯○祥5 人於96
    年11月22日上午11時40分許，在位於臺中市○○路○ 段377
    號「腕時計鐘錶行」內，共同強盜名錶上百支之案件，據丁○○、甲○○、孫○維、侯○祥供述明確（見臺中市警察局
    第六分局刑案偵查卷宗中分六警偵字第0970003295號卷第3
    至5 頁、第24頁、第30頁、97年度偵字第2501號卷第70頁、
    97年度偵字第8778號卷第5 頁、臺中市警察局第六分局刑案
    偵查卷宗中分六警偵字第0970014152號卷第48頁、第73頁、
    97年度偵字第8778號卷第13頁），並經被害人吳健民即「腕
    時計鐘錶行」店員、陳伯欽即「腕時計鐘錶行」店長證述屬
    實（見臺中市警察局第六分局刑案偵查卷宗中分六警偵字第
    0970003295號卷第105 至107 頁、第109 至115 頁、第75至
    79頁），復經警在臺中市○○路○ 段12號「凱悅KTV 」前持
    票搜索丁○○身體，扣得「腕時計鐘錶行」遭強盜之名錶2
    支（百達翡麗牌0214號、崑崙牌13112 號）、改造手槍1 支
    、子彈2 顆、電擊棒1 支、手機2 支，再持票搜索「凱悅KT
    V 」310 號包廂時，在甲○○身上扣得「腕時計鐘錶行」遭
    強盜之名錶3 支（含蕭邦牌鑽錶男錶1 支、女錶1 支）、現
    金2 萬元、休閒鞋1 雙、改造手槍1 支、車牌號碼1083-NB
    號小客車1 輛、鑰匙1 支、手機1 支；搜索甲○○位於臺中
    市○○區○○路2 段281 之4 號住處時，扣得行動電話3 支
    ；搜索丁○○位於臺中市西屯區○○○○街23號4 樓之1 住
    處時，扣得「腕時計鐘錶行」名錶13支，另扣得丁○○女友
    劉貞妤所有現金10萬元及手提袋1 個；搜索丙○○位於桃園
    縣蘆竹鄉○○○街200 號住處扣得三星牌行動電話1 支、SI
    M 卡1 張（0000-000-000）及索尼易利信行動電話1 支扣案
    可佐（見臺中市警察局第六分局刑案偵查卷宗中分六警偵字
    第0970003295號卷第52至64頁同第12 1至130 頁、第136 至
    144 頁、第149 至157 頁、97年度偵字第8778號卷第47至50
    頁）；嗣臺灣臺中地方法院本於前揭關於強盜犯罪之證據資
    料，以97年度訴字第542 號刑事判決判處丁○○有期徒刑10
    年、甲○○有期徒刑11年，臺灣高等法院臺中分院97年度上
    訴字第1999號判決上訴駁回；曾忠正通緝中；孫○維、侯○
    祥則經少年法院各判處有期徒刑3 年10月等情，則為本院職
    務上所知之事實。
二、承上，丁○○、甲○○、曾忠正、孫○維、侯○祥於96年11
    月22日上午共同強盜取得名錶上百支後，旋由丁○○出面聯
    繫乙○○，兩人於同日中午在桃園縣南崁交流道會面，進而
    於同日晚間9 時許在臺北市○○○路「錢櫃KTV 」、晚間11
    時許在臺北市○○○路天橋下，陸續變賣其中35支名錶予戊○○、庚○○，共計得款220 萬元，由丁○○取得140 萬元
    ，餘由甲○○、曾忠正、孫○維、侯○祥各分得20萬元花用
    等事實，為本案被告乙○○、戊○○、庚○○所不爭（見本
    院卷第28頁反面），且據丁○○、甲○○於本院證述屬實（
    見本院卷第141 至150 頁），而被告乙○○由丙○○駕車搭
    載前往與丁○○、戊○○、庚○○等人會面之所在位置，亦
    有丁○○所使用之行動電話門號0000-000-000號、0000-000
    -000號之通聯記錄及基地台位置各1 份堪以佐證（見臺中市
    警察局第六分局刑案偵查卷宗中分六警偵字第0970003295號
    卷第7 至10頁、97年度偵字第8778號卷第7 至11頁），應堪
    認定為事實。惟被告乙○○、戊○○、庚○○於警詢、偵訊
    及本院準備程序、被告丙○○始終以不知該批名錶係贓物置
    辯，爰分別論述如下：
  (一)關於被告乙○○、戊○○、庚○○部分：
  (1)據被告乙○○於警詢時陳稱：「由丁○○將10餘只手錶拿予
    戊○○檢視，但是戊○○表示該批手錶來路不明最好不要買
    」（見臺中市警察局第六分局刑案偵查卷宗中分六警偵字第
    0970003295號卷第90頁）；對照被告戊○○亦於警詢時供稱
    ：「當時該男子拿1 個塑膠袋內裝有一批手錶交給乙○○，
    乙○○就跟我說請我幫他看那些手錶是真的還是假的，我拿
    過來看了一下，我就跟乙○○說這些手錶沒有證明，有點怪
    怪的，我勸他不要買」、「（問：乙○○離開包廂後有無再
    與妳聯絡？時間、內容為何？）有，時間大約在11月22日23
    時許，內容我跟乙○○說那批手錶可能是人家偷來或搶來的
    ，我叫他不要買」（見臺中市警察局第六分局刑案偵查卷宗
    中分六警偵字第0970003295號卷第82頁）、檢察官偵訊時陳
    稱：「我有勸乙○○說這些手錶沒有證明，我勸她不要買，
    後來乙○○與丁○○就離開了，並在當日晚上11點多，我有
    與乙○○通電話，在電話中我又跟她說那可能是來路不明的
    東西，不要去碰」（見中檢97年度偵字第2501號卷第64至65
    頁），互核一致；且被告乙○○於本院證述時亦坦承：「〔
    問：戊○○說在那通電話裡面，他有跟妳說那批手錶可能是
    人家偷來或搶來的，叫你不要買，實在嗎？（提示97年1 月
    17日戊○○警詢筆錄第三頁）〕戊○○是說如果沒有保證書
    有可能是搶來的，不然就是偷的」（見本院卷第173 頁），
    是被告戊○○於96年11月22日晚間在KTV 包廂內及離開KTV
    後之電話通話中，均與被告乙○○談及丁○○兜售之名錶來
    路不明，可能係贓物。此外，丁○○亦證稱：「（問：你有
    告訴任何乙○○等人手錶是搶來的嗎？）應該有，在錢櫃KT
    V 我應該是跟對方說手錶是人家拿給我託我找人賣掉，對方
    都沒有多問，我不記得有無說過是人家欠錢的抵押品，上面
    有腕時計的吊牌我沒有清乾淨，有人問我我不記得那人是誰
    ，我就說我也不清楚」（見本院卷第150 頁），可見丁○○
    兜售之名錶上尚有未清除乾淨之「腕時計鐘錶行」吊牌，自
    可佐證前述被告戊○○看錶後，曾2 度向被告乙○○表示該
    批名錶來源不明，確有合理之事實根據，且丁○○當場亦無
    法清楚說明來源。從而，被告戊○○、乙○○自不得臨訟諉
    稱不知該批名錶係贓物。
  (2)再者，被告乙○○於96年11月22日中午接到丁○○電話並與
    丁○○相約在桃園縣南崁交流道附近見面時，被告乙○○當
    場取出其中7 支名錶交由不知情之計程車司機郜金昌，送往
    臺北市○○路○○路2 段176 號之「新發現鐘錶行」，委託
    老闆娘己○進行鑑定，此據證人己○證述當時情形：「他拿
    來要給我鑑定，可是每壹支手錶上面都有壹個吊牌叫腕時計
    ，我就覺得怎麼全部都有吊牌腕時計，馬上叫公司員工上網
    查腕時計有沒有這些錶，腕時計的網站上都有這些錶，腕時
    計是財力背景很雄厚的鐘錶公司，不可能倒店，拿這些東西
    出來請人鑑定。因為我跟腕時計每個禮拜都有同業互調錶的
    來往，腕時計的財務狀況很好，不可能有錶流出」、「感覺
    上有一點可疑，因為一般人賣錶不會連賣家的吊牌都吊在上
    面，乙○○叫我鑑定，我自己覺得可疑我就退回」、「我大
    致上應該可以判斷是贓物」綦詳（見本院卷第174 頁反面）
    ，證人郜金昌亦稱：「我就將那7 支手錶交給老闆娘去鑑定
    ，並告知是乙○○叫我拿來鑑定的，老闆娘說她知道並將那
    7 支手錶收去，之後我就在那裡等，期間老闆娘也有打電話
    給乙○○，大約等了30分鐘後，老闆娘才將手錶還我，我就
    馬上打電話給乙○○，要將手錶還她，之後我回到桃園就將
    手錶還給乙○○了」等經過（見97年度偵字第2501號卷第15
    至18頁），堪以認定屬實；是丁○○當時向被告乙○○兜售
    之名錶上既掛有「腕時計鐘錶行」之吊牌，使得證人己○一
    眼即可判斷該批名錶應係來路不明之贓物，被告乙○○實不
    得諉稱不知情。至證人己○雖稱其未告知被告乙○○拒絕鑑
    定之原因，但被告乙○○並不否認：「分開之後我便打給郜
    金昌並以1 千元之代價請他拿那些手錶至臺北市○○路之『
    新發現鐘錶行』鑑定，之後郜金昌打給我說『新發現鐘錶行
    』的店員反應很奇怪，於是沒有鑑定便將手錶拿回來還給我
    」、「新發現看了以後就把手錶還給計程車司機，計程車司
    機打電話給我，說對方的表情怪怪的」、「（問：請郜金昌
    把手錶拿去新發現鑑定時，郜金昌是不是有打電話跟你說老
    闆娘的表情怪怪的？）有，他說老闆娘看到手錶後不知道打
    電話去哪裡，表情怪怪的，我問他怎麼怪怪的，郜金昌說老
    闆娘說我們沒有幫人家鑑定，我就叫郜金昌把手錶拿回來」
    （見臺中市警察局第六分局刑案偵查卷宗中分六警偵字第09
    70003295號卷第90頁同97年度偵字第8778號卷第20頁、中檢
    97年度偵字第8778號卷第25至27頁、本院卷第173 頁至反面
    ），是被告乙○○先經己○拒絕鑑定、又經被告戊○○警告
    後，主觀上應可得知該批名錶係來源不明之贓物，不得牙保
    。
  (3)再就名錶之價格觀察，被告戊○○在「錢櫃KTV 」包廂內以
    70萬元價格買得百達翡麗、愛彼、江詩丹頓廠牌名錶10支，
    而被告庚○○在林森北路天橋下以150 萬元價格買得25支名
    錶，此經被告戊○○證稱：「（問：為什麼你的10支手錶70
    萬，1 支手錶7 萬，庚○○的25支手錶150 萬，1 支手錶6
    萬？）我有先挑選過手錶，我挑的手錶都比較好，我買2 支
    P.P.，1 支愛彼，1 支江詩丹頓」等情明確（見本院卷第16
    9 頁反面），實與「腕時計鐘錶行」陳報百達翡麗、愛彼、
    江詩丹頓等廠牌名錶之價格動輒10萬元以上、甚至上百萬元
    （見本院卷第84至92頁），價差甚鉅，顯屬可疑。故被告乙○○、戊○○、庚○○應明知以此低廉價格購得之名錶，顯
    係來路不明之贓物。復衡以丁○○出售名錶25支予被告庚○○時，寬限庚○○先給付定金50萬元、翌日再付清餘款1 百
    萬元，毫無簽訂契據或留存交易對象之資料以供日後追償，
    益與一般交易常情不合。就此，丁○○證稱：「（問：你為
    何不擔心手錶就這樣拿給對方對方不付押金，對方就否認拿
    走手錶？）因為沒有人敢空手跟拿槍的人相拼。我認為沒有
    人敢Ａ我的錶」、「（問：你有告訴任何乙○○等人手錶是
    搶來的嗎？）應該有」（見本院卷第150 頁），亦可得知丁○○與被告乙○○、戊○○、庚○○洽談名錶交易之過程中
    ，無論以明示或暗示方式，已足使被告等人知悉該批名錶乃
    丁○○等人犯罪取得之贓物，因此丁○○自信被告庚○○不
    敢賴帳不付餘款1 百萬元。況被告庚○○購得25支名錶後，
    旋翌日即96年11月23日凌晨0 時許、在跳蚤市場轉售、取得
    價金後，並於同日上午將1 百萬元餘款交予被告戊○○，由
    戊○○經由乙○○、丙○○轉交給丁○○收訖等情，依被告
    庚○○如此急促、在跳蚤市場轉售25支名錶、從中賺取差價
    10萬元並立即清償餘款予丁○○之作法，顯與名錶之正當交
    易常情有悖，益證被告庚○○主觀上應知該批名錶來源不明
    ，故亟欲脫手換現，以避追查，且庚○○因知丁○○乃亡命
    之罪犯，不敢甘冒欠款之風險。綜上足認被告庚○○對於該
    批名錶應有贓物之預見。
  (4)綜上，被告乙○○、戊○○、庚○○主觀上均可預見丁○○
    兜售之名錶應係財產犯罪所得之贓物，仍予以牙保、故買之
    行為，應堪認定。
  (二)關於被告丙○○部分：
  (1)按行為人對於構成犯罪之事實，明知並有意使其發生者，為
    故意；行為人對於構成犯罪之事實，預見其發生而其發生並
    不違背其本意者，以故意論；刑法第13條第1 項、第2 項定
    有明文。是刑法以處罰故意犯為原則，倘將主觀犯意限縮在
    「明知」或擴及「過失」之處罰，均須以法律有特別明文規
    定者為限。被告丙○○辯護人詹振寧律師主張刑法第349 條
    第2 項牙保贓物罪之主觀要件限於「明知」而不包括未必故
    意，實係增加法條所無之限制，亦無最高法院判決見解足憑
    ，自無可採。因此，本案被告丙○○是否構成牙保贓物罪，
    仍以被告丙○○是否具備「明知並有意使其發生」或「預見
    其發生而其發生並不違背其本意」為斷。
  (2)查被告丙○○於96年11月22日晚間9 時許，受雇於被告乙○○，而駕駛計程車搭載乙○○前往臺北市○○○路「錢櫃KT
    V 」，斯時被告丙○○尚不知被告乙○○前往該處之目的。
    然俟被告乙○○與被告戊○○、丁○○進入KTV 包廂後之情
    形，據被告丙○○自承：「當時丁○○拿了大約10餘只手錶
    出來放在桌上乙○○與戊○○看，戊○○當場有挑選了不知
    道幾隻手錶」、「他們有看，並討論每支的價格。只有戊○○、乙○○、丁○○在討論價格，另1 男子在吃東西，我在
    一旁看」等情明確（見中檢97年度偵字第8778號卷第41至42
    頁、第53至62頁），足認被告丙○○在旁觀看被告乙○○、
    戊○○、丁○○挑選名錶並議價之經過，並非漠不關心。再
    據證人丁○○證稱當時交易經過：「（問：在錢櫃KTV 與乙○○、戊○○等人見面時，你攜帶幾支強盜所得之手錶前往
    ？）沒有算，我不知道，我用紙袋裝成3 袋，1 袋1 袋輪流
    拿過去，我搶到的幾乎都拿過去，我把搶到的手錶放進紙袋
    ，能帶多少就帶多少」、「每1 支【手錶】上面都有架子跟
    牌子，我們把架子跟牌子拆掉全部倒在桌子上」、「倒出來
    的手錶他們要的就拿過來，再開個價錢看我們要不要，我們
    就答應了」、「（問：你有告訴任何乙○○等人手錶是搶來
    的嗎？）應該有，在錢櫃KTV 我應該是跟對方說手錶是人家
    拿給我託我找人賣掉，對方都沒有多問，我不記得有無說過
    是人家欠錢的抵押品，上面有腕時計的吊牌我沒有清乾淨，
    有人問我我不記得那人是誰，我就說我也不清楚」（見本院
    卷第145 頁反面、第149 頁、第150 頁），是因丁○○當時
    以紙袋盛裝數10支名錶、倒在桌上、錶上有「腕時計鐘錶行
    」吊牌未清除乾淨，引起被告乙○○、戊○○質疑，丁○○
    因而說明名錶之來源，但無法清楚解釋，故在此交易過程中
    ，被告戊○○確曾警告被告乙○○該批名錶來路不明、可能
    係偷來或搶來等言詞，業如前述。是以被告丙○○在旁見聞
    如此情狀，應足以心生懷疑。輔以被告戊○○證稱當時被告
    丙○○：「（問：在你跟乙○○、丁○○談論手錶的事情時
    ，丙○○在做什麼？）他坐在旁邊，沒有做其他的事，那時
    候有放音樂，但沒有人唱歌，有點東西進來吃」、「現場是
    一個L 型的座位，辛○○坐在我左邊，我右邊是乙○○，乙○○的右邊是丁○○，最旁邊是丙○○」（見本院卷第167
    頁反面），可知當時被告乙○○、戊○○、丁○○因專注討
    論名錶，包括在場之被告丙○○及辛○○，均無人唱歌，益
    證被告乙○○、戊○○及丁○○到此KTV 包廂之目的在於隱
    密地研究討論名錶事宜，不容吵鬧之音樂打擾；而被告丙○○坐在丁○○右側，被告丙○○右側無人可以交談，則被告
    丙○○當時無事可做，自可專注觀看交易過程。綜上情狀，
    被告丙○○不可能毫無聽聞被告乙○○、戊○○及丁○○間
    關於名錶來源之對話。此由被告丙○○亦自承：「（問：在
    KTV 裡交易手錶有無懷疑？）有，我懷疑手錶來路不明」甚
    明（見中檢97年度偵字第8778號卷第62頁）。至被告戊○○
    竟稱被告丙○○聽不到渠等談話，應係迴護被告丙○○之詞
    ，不足採信。從而，被告丙○○既在場聽聞被告戊○○、乙○○及丁○○之談話，則自此時起，被告丙○○應可預見丁○○兜售之名錶來路不明。被告丙○○事後改口：不知被告
    乙○○等人談論何事、依伊學歷或社會經驗無從得知是否贓
    物云云，自無可信。
  (3)接著，被告乙○○、戊○○、丁○○於96年11月22日晚間離
    開KTV 後，丁○○又撥打電話給被告乙○○邀約再看其他名
    錶，被告乙○○即撥電話邀被告戊○○於同日晚間11時許在
    臺北市○○○路天橋下碰面再議名錶交易等事實，亦如前述
    。此時，被告丙○○續搭載被告乙○○前往天橋下與被告戊○○、丁○○碰面之行為時，被告丙○○主觀上已知係陪同
    進行名錶交易，再據被告丙○○自述當時交易情形：「車上
    有4 個人，戊○○坐右前座，拿出厚紙袋子裝著仟元鈔，好
    像有幾疊，打開來看完後約有50、60萬，就交給後座的丁○○。乙○○與丁○○坐後面，丁○○拿出手錶交給戊○○，
    約有10幾支手錶」（見中檢97年度偵字第8778號卷第53至62
    頁），核與被告乙○○證述：「丁○○坐在我旁邊，戊○○
    坐在副駕駛座，丁○○就直接把1 袋手錶拿給戊○○，戊○○看了一下，並數了袋內的手錶支數約23支【應係25支】，
    之後就說他拿去給他朋友看。我就看他車子裡面有坐壹個人
    ，隔了一下子後，戊○○回來說他朋友說要150 萬買那1 袋
    手錶，丁○○就說好，戊○○又再跑去找他朋友，就抱了50
    萬回來，說他先付50萬，剩下的明天給丁○○」（見本院卷
    第171 頁反面），另被告戊○○亦證述：「在那裡與丙○○
    跟乙○○會面，丁○○也在裡面，丁○○就把手錶拿給我看
    ，我就拿給庚○○看」、「（問：當時你們是在路邊講還是
    在車裡面講？）在乙○○他們的車上講的」（見本院卷第16
    8 頁反面），情節一致，是當時被告丙○○駕車，被告乙○○、丁○○坐在後座，被告戊○○則坐進副駕駛座、接過丁○○交付之名錶，且當場數算名錶支數，並代被告庚○○居
    中喊價等事實明確。基此，當時坐在駕駛座之被告丙○○，
    應可清楚看見、聽見被告乙○○、戊○○再次居中買賣丁○○提出之名錶。承前所述，被告丙○○既已在KTV 包廂內得
    知丁○○之該批名錶可疑為來路不明，則被告戊○○、乙○○在車內居間進行第2 次名錶交易時，被告丙○○應可預見
    該批名錶係贓物之事實，但被告丙○○仍載送被告乙○○前
    往且在車內陪同被告戊○○與丁○○喊價，而不違背其本意
    。
  (4)況且，被告丙○○於96年11月23日中午某時，復依被告乙○○指示，與丁○○聯絡，攜帶被告庚○○事後補足之1 百萬
    元價金，前往新竹縣竹北交流道附近交予丁○○收受，綜合
    被丙○○於96年11月22日晚間11時許駕車載被告乙○○前往
    交易、翌日中午代為交付尾款予丁○○等行為，已足認定被
    告丙○○係參與牙保贓物之構成要件行為。從而，被告丙○○離開KTV 之時，已可預見丁○○提出之名錶係贓物，竟仍
    參與被告乙○○、戊○○牙保被告庚○○向丁○○購買贓物
    之行為，故被告丙○○亦應論以牙保贓物罪之共同正犯。
  (5)至證人郜正昌雖受雇於被告乙○○載運丁○○提供之名錶交
    予「新發現鐘錶行」老闆娘己○鑑定但因己○表情怪異而返
    回，但證人郜正昌於該次鑑定後，即未再參與被告乙○○、
    戊○○、庚○○與丁○○間名錶交易之事，故證人郜正昌並
    無參與牙保贓物之構成要件行為，自不得與被告丙○○之行
    為同視。被告丙○○辯護人詹振寧律師質疑何以未起訴郜金
    昌云云，顯非的論，併此說明。
三、綜合前述各節，本案事證明確，被告乙○○先於96年11月22
    日晚間9 時許，介紹被告戊○○以70萬元價格，向丁○○購
    買贓物名錶10支；繼於同日晚間11時許，與被告戊○○、丙○○共同介紹被告庚○○以150 萬元價格，向丁○○購買贓
    物名錶25支；被告庚○○於96年11月23日上午交付餘款1 百
    萬元予被告戊○○時，再以70萬元價格，向戊○○購入其前
    向丁○○購買之10支名錶等犯行，洵堪認定，應予依法論罪
    科刑。
乙、論罪科刑之依據：
一、核被告乙○○於96年11月22日晚間9 時許、在臺北市○○○
    路「錢櫃KTV 」包廂內、介紹被告戊○○以70萬元價格向丁○○購買10支名錶之行為，係犯刑法第349 條第2 項牙保贓
    物罪，被告戊○○則犯同條項之故買贓物罪；又於同日晚間
    11時許，被告乙○○、戊○○、丙○○在臺北市○○○路天
    橋下，共同磋合被告庚○○向丁○○購買25支名錶、約定價
    款150 萬元，被告丙○○於同日中午代為交付餘款1 百萬元
    給丁○○等行為，均犯刑法第349 條第2 項牙保贓物罪，被
    告庚○○則犯同條項故買贓物罪；而被告庚○○於96年11月
    23日上午，再向被告戊○○購得其前購買之10支名錶之行為
    ，亦犯同條項故買贓物罪。被告乙○○、戊○○、丙○○於
    96年11月22日晚間11時許，共同牙保被告庚○○購買贓物，
    渠3 人間有犯意聯絡及行為分擔，為共同正犯（被告戊○○
    、丙○○離開「錢櫃KTV 」後，因被告乙○○應丁○○要求
    再度邀約被告戊○○前來購買名錶時，始起意共同牙保贓物
    ，詳後述被告丙○○不另為無罪諭知部分）。又按數行為於
    同時同地或密切接近之時地實施，侵害同一之法益，各行為
    之獨立性極為薄弱，依一般社會健全觀念，在時間差距上，
    難以強行分開，在刑法評價上，以視為數個舉動之接續施行
    ，合為包括之一行為予以評價，較為合理，則屬接續犯，而
    為包括之一罪（最高法院86年臺上字第3295號判例參照）。
    本案被告乙○○於96年11月22日晚間9 時許、11時許，陸續
    牙保被告戊○○、庚○○向丁○○購買贓物名錶合計35支等
    行為，另被告庚○○於96年11月22日晚間11時許先向丁○○
    購買25支名錶、翌日上午再向被告戊○○購買10支名錶等行
    為，各係於密接時、地實施同一牙保贓物、故買贓物之犯行
    ，侵害同一法益，揆諸前揭最高法院判例要旨，應屬接續犯
    ，分別論以牙保贓物、故買贓物一罪。至被告戊○○先向丁○○故買贓物名錶10支之犯行後，又因被告乙○○再次來電
    要求，乃另行起意牙保被告庚○○向丁○○購買贓物名錶25
    支，前後2 犯行，犯意個別，行為互異，應予分論併罰。再
    查被告庚○○曾因妨害風化案件，經臺灣板橋地方法院以89
    年度訴字第2119號刑事判決判處有期徒刑1 年8 月，臺灣高
    等法院90年度上訴字第2360號刑事判決、最高法院94年度臺
    上字第4044號刑事判決上訴駁回，因而確定在案；被告庚○○於94年9 月23日入監服刑，至95年10月20日縮短刑期假釋
    出監並交付保護管束，迄96年4 月24日保護管束期滿，假釋
    未經撤銷，視為執行完畢等情，有臺灣高等法院被告前案紀
    錄表附卷可參（見本院卷第204 至207 頁），是被告庚○○
    於前次徒刑之執行完畢後，5 年以內故意再犯本件有期徒刑
    以上之罪，為累犯，應依法加重其刑。檢察官移送併案部分
    （臺灣臺中地方法院檢察署97年度偵字第22952 號），與起
    訴部分之被告乙○○、戊○○、庚○○、丙○○前揭贓物犯
    罪，屬同一案件，為起訴效力所及，本院應併予審理。
二、至公訴意旨雖認：被告戊○○僅犯刑法第349 條第2 項牙保
    贓物罪。然查被告戊○○於96年11月22日晚間9 時在「錢櫃
    KTV 」包廂內，係自己以70萬元價格向丁○○購買名錶10支
    （嗣於96年11月23日上午再轉售予被告庚○○），成交後、
    被告等人與丁○○各自離開KTV 後，丁○○再度來電邀約被
    告乙○○、乙○○轉告被告戊○○，被告戊○○始起意牙保
    另被告庚○○前來購買贓物名錶之事實，有被告戊○○、乙○○、庚○○及丁○○之陳述足憑，均如前述。從而，被告
    戊○○於該日晚間9 時在KTV 包廂內之行為、11時在天橋下
    之行為，應屬2 行為，前者應獨立成立故買贓物罪，後者則
    與被告乙○○、丙○○共犯牙保贓物罪。公訴意旨容有誤會
    ，犯罪事實應予更正，併此說明。
三、爰審酌：(一)被告乙○○、戊○○、丙○○、庚○○均可預見
    丁○○兜售之名錶係財產犯罪所得之贓物，竟仍予牙保、故
    買，被告乙○○邀被告戊○○、被告戊○○再邀被告庚○○
    前來購買，乃便利丁○○、甲○○等5 人強盜犯罪後之銷贓
    變現，合計220 萬元，妨礙被害人「腕時計鐘錶行」及司法
    機關追查名錶下落；(二)被告戊○○因牙保而賺得被告庚○○
    10萬元紅包（見本院卷第169 頁），被告庚○○因轉售贓物
    25支名錶而賺得10萬元之差價（見臺中市警察局第六分局刑
    案偵查卷宗中分六警偵字第0970014152號卷第2 至4 頁，餘
    10支名錶以不詳方式轉售，得款不詳），另被告丙○○賺取
    車資及小費約7 千5 百元，被告乙○○則無獲利；(三)其中被
    告丙○○乃受雇於被告乙○○擔任司機工作，僅以賺取車資
    及小費為目的，參與牙保贓物之認識及程度較為輕微；(四)但
    被告丙○○始終否認犯行，毫無悔意；而被告戊○○、庚○○已與被害人「腕時計鐘錶行」達成和解，被告戊○○同意
    賠償6 百萬元，被告庚○○同意賠償205 萬元、2 百萬元，
    並經「腕時計鐘錶行」請求諭知緩刑或得易科罰金之刑；而
    被告乙○○亦協助「腕時計鐘錶行」追回其中4 支名錶，此
    有「腕時計鐘錶行」陳報狀及和解書各1 份在卷可稽（見本
    院卷第50至51頁、第190 至192 頁、第21 2至213 頁、第15
    7 頁）；且被告乙○○、戊○○、庚○○於本院審理中終能
    坦承犯罪，態度尚可，已有悔意等一切情狀，分別量處如主
    文所示之刑，並分別諭知易科罰金之折算標準，再就被告戊○○部分定應執行之刑及易科罰金之折算標準，以示懲儆。
、被告丙○○不另為無罪諭知部分
    公訴意旨雖認：被告丙○○始終與被告乙○○、戊○○共犯
    刑法第349 條第2 項牙保贓物罪。然按犯罪事實應依證據認
    定，無證據不得推定其犯罪事實，又不能證明被告犯罪者，
    應諭知無罪之判決，刑事訴訟法第154 條、第301 條第1 項
    分別定有明文。又認定犯罪事實所憑之證據，雖不以直接證
    據為限，間接證據亦包括在內，然而無論直接證據或間接證
    據，其為訴訟上之證明，須於通常一般之人均不致有所懷疑
    ，而得確信其為真實之程度者，始得據為有罪之認定，倘其
    證明尚未達到此一程度，而有合理之懷疑存在而無從使事實
    審法院得有罪之確信時，即應由法院為諭知被告無罪之判決
    ，最高法院著有76年臺上字第4986號判例可資參照。本案被
    告丙○○於96年11月22日晚間9 時搭載被告乙○○前往臺北
    市○○○路「錢櫃KTV 」與被告戊○○、丁○○會面之行為
    ，既經被告丙○○否認有何贓物犯罪，另被告乙○○、戊○○、庚○○或證人丁○○、甲○○又未證述被告丙○○當時
    即已知悉贓物交易之事，亦即，尚無積極證據證明被告丙○○當時已知被告乙○○此行目的在於牙保贓物。從而，單就
    被告丙○○於96年11月22日晚間9 時許搭載被告乙○○前往
    「錢櫃KTV 」與被告戊○○、丁○○會面之行為而言，被告
    丙○○當時因欠缺牙保贓物之主觀認識，當時行為自難逕以
    共同牙保贓物罪嫌相繩。惟公訴意旨認為被告丙○○此部分
    行為，與其後參與於96年11月22日晚間11時、在臺北市○○○路天橋下、在汽車上之交易贓物行為，既屬同一牙保贓物
    犯行，爰就被告丙○○此部分犯嫌，不另為無罪判決之諭知
    。
據上論斷，應依刑事訴訟法第299 條第1 項前段，刑法第28條、
第349 條第2 項、第47條第1 項、第41條第1 項前段、第51條第
5 款，刑法施行法第1 條之1 ，判決如主文。
本案經檢察官簡逸薇到庭執行職務。
中    華    民    國    97    年    12    月    11    日
                  刑事第六庭審判長  法  官  張永宏
                                    法  官  林孟皇
                                    法  官  林晏如
上正本與原本無異。
如不服本判決，應於判決送達後10日內向本院提出上訴狀（應抄
附繕本）。告訴人或被害人如對於本判決不服者，應具備理由請
求檢察官上訴，其上訴期間之計算係以檢察官收受判決正本之日
期為準。
                                    書記官  楊盈茹
中    華    民    國    97    年    12    月    15    日
附錄本案論罪科刑法條全文：
中華民國刑法第349條
收受贓物者，處3 年以下有期徒刑、拘役或5 百元以下罰金。
搬運、寄藏、故買贓物或為牙保者，處5 年以下有期徒刑、拘役
或科或併科1 千元以下罰金。
因贓物變得之財物，以贓物論。


司法院資訊處製作；財團法人民間司法改革基金會備份。
